【裁判字號】    95,交上訴,90
【裁判日期】    950919
【裁判案由】    公共危險等
【裁判全文】
臺灣高等法院刑事判決
上  訴  人  臺灣板橋地方法院檢察署檢察官
被      告  丙○○
上列上訴人因被告公共危險等案件，不服臺灣板橋地方法院95年
度交訴字第39號，中華民國95年6月15日第一審判決（起訴案號
：臺灣板橋地方法院檢察署95年度偵字第637號、2378號），提
起上訴，本院判決如下：
    主  文
上訴駁回。
    事  實
一、丙○○於民國（下同）94年12月1日晚上，與友人在臺北縣
    新莊市某ＫＴＶ飲酒後，明知其已因飲用酒類而處於酒醉之
    狀態，無法安全駕駛動力交通工具，仍於是日晚10時30分許
    ，酒後駕駛車牌號碼ＵＪ─3281號自用小客車離開，同日晚
    上10時49分許，丙○○駕車在新莊市○○路往五股工業區方
    向行駛，其原應注意該地區○市區道路，行車速度限速為時
    速50公里，又汽車行進中，駕駛人應注意車前狀況，隨時採
    取必要安全措施，而依當時情形天候係晴天，為夜間設有照
    明設備之市區道路，視距良好，並無障礙物，路面亦為乾燥
    、無缺陷之柏油路，並無不能注意之情事，竟疏未注意，以
    超過時速60公里以上之速度往前行駛，並於行至思源路往中
    山高架橋匝道上橋處前方時，適因在該高架橋上將要進行鋼
    橋吊裝工程，施工單位在該匝道上橋處前之思源路內側快車
    道進行交通管制，擺放有交通錐及告示牌，並由義交洪韋鋐
    在車道上指揮交通，丙○○因酒醉未注意車前已有交通管制
    及洪韋鋐在道路上指揮交通，且因車速過快未及反應減速，
    致其駕駛之小客車在思源路往中山高架橋匝道上橋處前之內
    側快車道上，車頭保險桿左側（由車內往外看方向言之，以
    下均同）位置撞及洪韋鋐，洪韋鋐身體因受高速衝擊而彈起
    ，撞擊丙○○駕駛之小客車左側照後鏡及駕駛座前擋風玻璃
    後，翻越中央分隔島摔落在前方約16.7公尺之對向快車道上
    ，洪韋鋐因而受有顱底骨折、右顏骨折導致神經性休克等傷
    害，經路人江俊達打119電話叫救護車，將洪韋鋐送醫急救
    ，惟洪韋鋐仍於到院前即已死亡。丙○○所駕駛之車輛因撞
    及洪韋鋐，致該車左側保險桿破損脫落、左照後鏡折斷掉落
    、駕駛座前擋風玻璃破裂。丙○○於上開車禍現場，明知車
    禍肇事，並有人因而受傷或死亡，竟未下車處理加以救護，
    僅將車輛暫停於思源路旁查看車輛受損狀況後，隨即駕車逃
    離現場，並隨即將所駕駛之車號ＵＪ─3281號肇事車輛停放
    在臺北縣新莊市○○路與化成路口後，逕行改搭乘計程車離
    去。嗣於翌日上午8時20分許，經路人蔡勝雄發現ＵＪ─328
    1號自用小客車停放在在上開地點，因蔡勝雄經由電視新聞
    報導得知上開車禍事件，研判停放該處之車輛即為肇事車輛
    ，遂報警處理，始為警循線查知上情（警方在該車上玻璃採
    得毛髮一根，連同洪韋鋐血跡棉棒送請做ＤＮＡ型別鑑定，
    兩者相同）。
二、案經臺北縣政府警察局新莊分局移送暨被害人洪韋鋐之子女
    乙○○、甲○○告訴由臺灣板橋地方法院檢察署檢察官偵查
    起訴。
    理  由
一、被告丙○○對於上開時、地，酒後駕駛車牌號碼ＵＪ─3281
    號自用小客車，以超過時速60公里之速度行駛，又因酒醉未
    注意車前狀況，致其駕駛之小客車撞及在現場指揮交通之被
    害人洪韋鋐，及其於車禍肇事後未留在現場進行處理，仍駕
    車逃離現場，並將車輛停放在臺北縣新莊市○○路與化成路
    口後，逕行搭乘計程車離去等事實，於檢察官偵訊時（被告
    於檢察官相驗後偵訊時坦承車速60公里，見相驗卷第98頁反
    面）、原審及本院審理中坦承不諱，且有下列證據足資佐證
    ：
  (一)本件車禍現場之前方中山高架橋上，於案發時正因進行鋼橋
    吊裝工程，施工單位在該上橋處匝道前方之思源路內側快車
    道進行交通管制，現場擺放有交通錐及告示牌，並由被害人
    即義交洪韋鋐在場指揮交通之事實，業據證人郭丁元、李美
    雲、林孝威於警詢中證述明確（參見相驗卷第6頁至第9頁、
    第10頁至第13頁、第14頁至第16頁），並有鋼橋吊裝交通維
    持計劃書、道路交通事故現場圖、道路交通事故調查報告表
    、事故現場照片二十張附卷足佐（參見相驗卷第36頁至第80
    頁、第20頁、第21頁至第22頁、第23頁至第32頁）。又被害
    人洪韋鋐因受被告駕車撞及，而造成顱底骨折、右顏骨折導
    致神經性休克等傷害，經送醫後仍於到院前死亡之事實，並
    經臺灣板橋地方法院檢察署檢察官會同法醫相驗屬實，有相
    驗筆錄、相驗屍體證明書、臺灣板橋地方法院檢察署驗斷書
    、行政院衛生署臺北醫院診斷證明書各一件在卷可稽（參見
    相驗卷第95頁至第99頁、第103頁、第106頁至第111頁、第
    33頁）。且警方在被告所駕車輛玻璃，採得毛髮一根，連同
    洪韋鋐血跡棉棒送請做ＤＮＡ型別鑑定，兩者相同，此有內
    政部警政署刑事警察局鑑驗書在卷足憑（見原審卷第21頁）
    。
  (二)被告於偵查、原審及本院審理中自承於駕車肇事前，曾與友
    人在臺北縣新莊市某ＫＴＶ內飲酒至當日晚上9時30分許，
    並於當日晚上10時30分許駕車離開等語（參見相驗卷第98、
    99頁；原審95年6月1日審判筆錄第5頁及本院卷第28頁），
    且其於原審及本院審理中又對車禍發生之經過自承：當天本
    來就感冒有吃藥，又喝酒，意識不是很清楚，撞到人時我以
    為是撞到路障等語（參見原審95年6月1日審判筆錄第5頁；
    本院卷第29頁），顯見被告於肇事當時，已因酒後導致其注
    意力、反應及判斷能力下降，已處於不能安全駕駛動力交通
    工具之狀態。至於被告之酒精測試結果之所以未測出有喝酒
    ，係因案發隔日下午3時50分才酒測（參見相驗卷第100頁及
    本院卷第28頁），距發生車禍時間已十七小時，自不能以其
    酒測時，測定值為零，即認定被告於肇事時未達酒後不能安
    全駕駛之程度。
  (三)又被告所駕駛之車輛撞擊被害人後，其車輛左側保險桿破損
    脫落、左照後鏡折斷掉落、駕駛座前擋風玻璃破裂等情，有
    該車輛照片十張在卷足佐（參見相驗卷第84頁至第88頁），
    再依卷附道路交通事故現場圖、事故現場照片所示，現場血
    跡位置在對向（往板橋方向）快車道上，被害人持用之指揮
    棒、無線電等物則散落在血跡位置前方約16.7公尺處之內側
    快車道（往五股工業區方向）上，是依據上開車損、被害人
    持用物品及血跡位置以觀，足認被害人身體係因受被告所駕
    駛車輛之左側保險桿高速衝擊而彈起，經撞擊被告駕駛之小
    客車左側照後鏡及駕駛座前擋風玻璃後，始翻越中央分隔島
    而摔落在前方約16.7公尺之對向快車道上，足認被告當時車
    速甚快，被告稱其車速在60公里，亦可採信。又被害人之身
    體既因受衝擊彈起撞擊被告所駕駛車輛之駕駛前擋風玻璃，
    被告位於駕駛座上，其對已車禍肇事，並有人因而受傷或死
    亡之事實，不可能不知悉。
  (四)按行車速度，應依速限標誌或標線之規定，無標誌或標線者
    ，行車時速不得超過50公里。又汽車行駛時，駕駛人應注意
    車前狀況，並隨時採取必要之安全措施。道路交通安全規則
    第93條第1項第1款前段、第94條第3項定有明文。被告係合
    法領有汽車駕駛執照之人，自應注意上述道路交通安全規定
    ，注意行車時速限制、車前狀況及時反應，以避免車禍之發
    生。本件事故發生時，現場道路（思源路往中山高架橋匝道
    上橋處「前方」之思源路上）速限為50公里（參見卷附道路
    交通事故調查報告表，思源路往中山高架橋匝道上橋處起則
    速限降為40公里）、天候係晴天，為夜間設有照明設備之市
    區道路，視距良好，並無障礙物，路面亦為乾燥、無缺陷之
    柏油路面，此有道路交通事故調查報告表一紙在卷可按（參
    見相驗卷第21頁至第22頁；偵查卷第41頁至第42頁），依當
    時情形並無不能注意之情事，被告應注意能注意而疏未注意
    ，超速行駛致撞及被害人洪韋鋐，被告應有疏失。且上開車
    禍事故經送請臺灣省臺北縣車輛行車事故鑑定委員會鑑定結
    果，亦認被告酒後駕車，未注意車前狀況撞擊車道上指揮交
    通人員為肇事原因，有該委員會95年1月10日北縣鑑字第094
    5181798號函附之鑑定意見書一件在卷可稽（參見偵查卷第
    57頁至第60頁）。又被害人確因本件車禍死亡，已如前述，
    則被告之過失犯行與被害人之死亡間，顯有相當因果關係。
    從而，本件事證明確，被告犯行堪以認定。
二、按行為後法律有變更者，適用行為時之法律，但行為後之法
    律有利於行為人者，適用最有利於行為人之法律，94年2月2
    修正公布，並自95年7月1日起施行之刑法第2條第1項訂有明
    文。此條規定乃與刑法第1條罪刑法定主義契合，而貫徹法
    律禁止溯及既往原則，係規範行為後法律變更所生新舊法律
    比較適用之準據法，是刑法第2條本身雖經修正，但刑法第2
    條既屬適用法律之準據法，本身尚無比較新舊法之問題，應
    一律適用裁判時之現行刑法第2條規定以決定適用之刑罰法
    律。又被告行為後，刑法施行法於95年6月14日修正公布增
    訂第1條之1，該條規定有關刑法分則編所定罰金之貨幣單位
    改為新臺幣（被告所犯刑法第276條第1項有罰金刑之規定）
    ，且就所定數額提高為三十倍，而舊刑法係以銀元為單位，
    且應依罰金罰鍰提高標準條例第1條前段規定提高十倍，故
    刑法施行法第1條之1公布施行後，有關罰金刑部分，僅變更
    貨幣單位，新舊刑法就罰金數額之規定並無不同，即新法無
    何有利之情形，依修正刑法第2條第1項前段規定，自應依舊
    法之規定。
三、核被告丙○○所為，係犯刑法第185條之3服用酒類不能安全
    駕駛動力交通工具而駕駛罪、修正前刑法第276條第1項之過
    失致人於死罪及刑法第185條之4肇事逃逸罪。又被告為汽車
    駕駛人，酒醉駕車因而致人死亡，並應依法負刑事責任，是
    依道路交通管理處罰條例第86條第1項規定就所犯過失致人
    於死罪部分加重其刑。被告所犯上開三罪間，犯意各別，行
    為互殊，應予分論併罰。
四、復按舊刑法第51條第5款規定：宣告多數有期徒刑者，於各
    刑中之最長期以上，各刑合併之刑期以下，定其刑期。但不
    得逾20年。新修正條文則將但書修改為，但不得逾30年，比
    較新舊刑法第51條第5款之規定，以修正之規定並無何有利
    利於行為人，應適用修正前之刑法第51條第5款規定定應執
    行刑。再行為後法律有變更者，依修正前刑法第2條第1項之
    規定，以適用裁判時法為原則，如行為時法有利於行為人，
    則例外適用行為時法；依修正後刑法第2條第1項規定，以適
    用行為時法為原則，惟如裁判時法有利於行為人，則例外的
    適用裁判時法。以往實務見解，認原判決未及比較適用新舊
    法時，上訴後，雖比較結果以舊法有利於行為人，而原判決
    別無其他撤銷事由，仍應以此為由撤銷改判。惟修正後之規
    定係以適用行為時法為原則，因此原判決雖未及比較適用，
    然上訴後，經比較新舊法，行為後之法律並非較有利於行為
    人，仍應適用行為時法，則原判決適用被告行為時之刑法第
    51條第5款定應執行刑即不構成撤銷之事由。
五、原審審酌被告明知酒精成分對人之意識能力具有不良影響，
    酒後駕車對一般往來之公眾及駕駛人自身皆具有高度之危險
    性，既漠視自身安危，尤枉顧公眾安全，其本身已處於不能
    安全駕駛動力交通工具之狀態仍駕駛車輛，並發生本件交通
    事故致被害人死亡，造成無可彌補之傷害，過失程度及犯罪
    所生之危害均屬重大，且肇事後又未救助被害人而駕車逃逸
    ，惡性非輕，及其並無犯罪前科，素行尚佳，犯後坦承犯行
    ，當有悔意，但迄未能與被害人家屬達成和解賠償損害等一
    切情狀，適用刑法第185條之3、修正前刑法第276條第1項、
    第185條之4、修正前刑法第51條第5款，道路交通管理處罰
    條例第86條第1項，罰金罰鍰提高標準條例第1條前段，就服
    用酒類，不能安全駕駛動力交通工具而駕駛部分，判決有期
    徒刑3月；就過失致人於死部分，處有期徒刑1年2月；又駕
    駛動力交通工具肇事，致人死亡而逃逸部分，判決有期徒刑
    8月，並定其應執行刑為有期徒刑2年，經核原判決認事用法
    ，並無不合，量刑亦屬妥適。檢察官循被害人家屬乙○○、
    甲○○之請求上訴略以：被告服用酒類，而刻意駕駛車輛，
    造成洪韋鋐死亡，又駕車逃逸，對他人生命視為草芥，原審
    量處上開刑度尚屬過輕云云。惟量刑屬法院之職權，原審已
    於理由欄內敘明量刑審酌之一切情狀，且原審量刑亦無失之
    於過輕之情形，檢察官之上訴，為無理由，應予駁回。
據上論斷，應依刑事訴訟法第368條，判決如主文。
本案經檢察官劉斐玲到庭執行職務。
中    華    民    國    95    年    9    月     19    日
                  刑事第十一庭
                          審判長法  官  張連財
                                法  官  楊照男
                                法  官  林明俊
以上正本證明與原本無異。
肇事逃逸部分如不服本判決，應於收受送達後十日內向本院提出
上訴書狀，其未敘述上訴之理由者並得於提起上訴後十日內向本
院補提理由書（均須按他造當事人之人數附繕本）。
公共危險（酒醉駕車）部分及過失致死部分不得上訴。
                                書記官  蕭進忠
中    華    民    國    95    年    9     月    26    日
附錄本案論罪科刑法條：
刑法第185條之3：
服用毒品、麻醉藥品、酒類或其他相類之物，不能安全駕駛動力
交通工具而駕駛者，處1年以下有期徒刑、拘役或3萬元以下罰金
。
刑法第185條之4：
駕駛動力交通工具肇事，致人死傷而逃逸者，處6月以上5年以下
有期徒刑。
刑法第276條第1項：
因過失致人於死者，處2年以下有期徒刑、拘役或2千元以下罰金
。


司法院資訊處製作；財團法人民間司法改革基金會備份。
